臺灣高等法院刑事判決　　　　　　　　　　　　　九十三年度上訴字第一０七０號
　　上　訴　人　臺灣宜蘭地方法院檢察署檢察官
　　被　　　告　戊○○
　　指定辯護人　本院公設辯護人甲○○
　　被　　　告　乙○○
　　選任辯護人　曾威龍律師
右上訴人因被告違反槍砲彈藥刀械管制條例等案件，不服臺灣宜蘭地方法院九十一年
度重訴字第六號，中華民國九十三年三月三日第一審判決（起訴案號：臺灣宜蘭地方
法院檢察署九十一年度偵字第二三二二號），提起上訴，本院判決如左：
    主  文
上訴駁回。
    事實及理由
一、本案經本院審理結果，認第一審以被告戊○○、乙○○共同連續犯刑法第三百四
    十六條第三項、第一項之恐嚇取財未遂罪，被告戊○○部分並依累犯規定遞加重
    其刑，而判處被告戊○○有期徒刑二年六月、被告乙○○有期徒刑一年，並諭知
    扣案之鋼管貳支、恐嚇信及香奠袋各貳紙、火藥淨重零．柒參公克、汽車音響壹
    台、報紙壹張、火藥壹罐、爆竹壹盒、尖嘴老虎鉗貳支均沒收。核原審認事用法
    及量刑均無不當，應予維持，並引用第一審判決書記載之事實、證據及理由（如
    附件）。另原審判決理由中已詳論被告二人係犯恐嚇取財未遂罪，但其理由二（
    原判決第五頁第十四行漏載刑法第三百四十六條第三項，應予補正，併此敘明。
二、公訴人上訴意旨略以：本件被告等確係使用爆裂物等語。惟原審已詳細說明被告
    等主觀上並非在製造爆裂物，且被告等所製造之鐵管亦非屬爆裂物。檢察官上訴
    仍陳詞指摘原審判決不當，請求撤銷改判，為無理由，應予駁回。
據上論結，應依刑事訴訟法第三百七十三條、第三百六十八條，判決如主文。
本案經檢察官呂光華到庭執行職務。
中　　　華　　　民　　　國　　九十三　　年　　　七　　　月　　二十七　　日
                              臺灣高等法院刑事第二十四庭
                                  審判長法  官  陳  貽  男
                                        法  官  李  世  貴
                                        法  官  陳  憲  裕
右正本證明與原本無異。
如不服本判決，應於收受送達後十日內向本院提出上訴書狀，其未敘述上訴之理由者
並得於提起上訴後十日內向本院補提理由書（均須按他造當事人之人數附繕本）。
                                        書記官  劉  育  妃
中　　　華　　　民　　　國　　九十三　　年　　　七　　　月　　二十七　　日
附錄：本案論罪科刑法條全文
刑法第三百四十六條：
意圖為自己或第三人不法之所有，以恐嚇使人將本人或第三人之物交付者，處六月以
上五年以下有期徒刑，得併科一千元以下罰金。
以前項方法得財產上不法之利益，或使第三人得之者，亦同。
前二項之未遂犯罰之。
附件
臺灣宜蘭地方法院刑事判決                            九十一年度重訴字第六號
    公  訴  人  臺灣宜蘭地方法院檢察署檢察官
    被      告  戊○○  男  二十五歲（民國○○○年○月○日生）
                        住宜蘭縣冬山鄉○○村○○路一三八巷三十七號
                        （另案臺灣宜蘭監獄執行中）
                        身分證統一編號：Ｚ000000000號
    選任辯護人  林志嵩  律師
    被      告  乙○○  男  二十三歲（民國○○○年○月○○日生）
                        住宜蘭縣五結鄉○○村○○路八之五號
                        身分證統一編號：Ｚ000000000號
    選任辯護人  曾威龍  律師
右列被告因違反槍砲彈藥刀械管制條例等案件，經檢察官提起公訴（九十一年度偵字
第二三二二號），本院判決如左：
    主  文
戊○○共同連續意圖為自己不法之所有，以恐嚇使人將本人之物交付未遂，累犯，處
有期徒刑貳年陸月。扣案之鋼管貳支、恐嚇信及香奠袋各貳紙、火藥淨重零．柒參公
克、汽車音響壹台、報紙壹張、火藥壹罐、爆竹壹盒、尖嘴老虎鉗貳支均沒收。
乙○○共同連續意圖為自己不法之所有，以恐嚇使人將本人之物交付未遂，處有期徒
刑壹年。扣案之鋼管貳支、恐嚇信及香奠袋各貳紙、火藥淨重零．柒參公克、汽車音
響壹台、報紙壹張、火藥壹罐、爆竹壹盒、尖嘴老虎鉗貳支均沒收。
    事  實
一、戊○○前因重利案件，經本院以八十九年度宜簡字第一六號判處有期徒刑六月確
    定，於民國八十九年七月十八日執行完畢，仍不知悔改，因失業缺錢花用且風聞
    鑫邦營造有限公司（以下稱鑫邦公司）及格林幼稚園財力良好，竟與乙○○共同
    基於意圖為自己不法所有之概括犯意，由戊○○先於九十一年八月十八日向跳蚤
    市場購買不知情之李毓（誤植為淑）芬（局號：000000-0、帳號：000000-0）、
    王琳雅（局號：000000-0、帳號：000000-0）帳戶，翌（十九）日，戊○○再獨
    自前往宜蘭縣羅東鎮○○路八十二號鐵工廠購買鐵管一支並當場截成三段（每段
    長約十餘公分），復至同縣冬山鄉某香燭店購買市售鞭炮一批，購妥後，戊○○
    即與乙○○前住宜蘭縣五結鄉○○路六十九巷七十四號乙○○舊宅，共同將鞭炮
    紙盒撕開取出火藥，再將取出之火藥、引線分別填充裝入該三段鐵管，鐵管一端
    塞入報紙，另端則以尖嘴鉗將鐵管開口內摺，裝填其間，乙○○因故暫行離去，
    翌（二十）日凌晨火藥填充鐵管完成後，戊○○再連絡乙○○駕駛車號Ｌ二─０
    ０六二號自小客車攜帶上開製造完成之三支鐵管共同前往位於宜蘭縣羅東鎮○○○路二十六號之鑫邦公司，由戊○○持上開其中二支鐵管同時引燃朝鑫邦公司鐵
    門丟擲，該鐵管先碰觸門檻再彈撞鐵門，致鐵門由門檻上數第三片鐵片右側留有
    硬物碰撞痕跡，鐵管碰撞後起火因此引燃門檻前踏腳墊，致該踏腳墊右下角因而
    燒燬，並引燃停放鐵門左側鑫邦公司負責人黃萬順所有車號二Ｂ─一六０六號之
    自小客車蓋布（毀損部分，未據告訴），隨後，乙○○與戊○○再轉往宜蘭縣冬
    山鄉○○○路九十三號格林幼稚園，再由戊○○持所剩之鐵管一支朝格林幼稚園
    丟擲，該鐵管穿破幼稚園玻璃上方之一片玻璃碰撞屋內牆壁掉落木板因而起火燃
    燒約鐵管大小之範圍，足生損害於林素惠，而以此方式恐嚇鑫邦公司及格林幼稚
    園。同日上午，格林幼稚園負責人林素惠之夫丙○○、鑫邦公司負責人黃萬順分
    別發現後，均心生畏懼前往警局報案，經警前往現場勘查扣得鐵管一支、報紙一
    張。迄九十一年八月二十七日上午，戊○○與乙○○為達其不法所有之目的，由
    乙○○以機車載戊○○前往宜蘭縣冬山鄉柯林村分洪堰旁之公用電話，於同日上
    午七時四十二分、七時四十八分由戊○○接續撥打格林幼稚園之（○三）000
    0000號電話，並對接聽電話之林素惠之夫丙○○恐嚇稱：記得上次之爆炸物
    嗎？今天下午三時三十分之前要將新台幣（以下同）二百萬元匯入上開李毓芬帳
    戶，不要作怪，否則要給你們好看等語。隨後，戊○○、乙○○再同車轉住宜蘭
    縣冬山鄉○○路十五號旁另公用電話亭，並於同日上午八時十四分許，再由戊○○撥打鑫邦公司（○三）0000000號電話，並對接聽電話之黃萬順之妻曾
    鳳蘭恐嚇稱：今天中午十二點以前，匯新台幣三百萬元至上開王琳雅帳戶，那天
    有給你們一個禮物，沒有成功，務必要匯款，否則還會繼續送你們一個禮物，不
    能報案等語。以此方式先後分別接續恐嚇林素惠、丙○○、曾鳳蘭、黃萬順，致
    林素惠、丙○○、曾鳳蘭及黃萬順因此心生畏懼。同（二十七）日晚上，戊○○
    備妥信封、信封及香奠袋而與乙○○在前揭舊宅，由戊○○唸恐嚇內容，再由乙○○據以書寫之恐嚇信二封以分別恐嚇鑫邦公司、格林幼稚園，其中用以恐嚇鑫
    邦公司之恐嚇信內容略為「：：就怪你太會做人，你今天可是穿鞋，兄弟們可是
    光著腳牙子的，望你不要讓兄弟們神經，如果敢報警，我相信你損失的不只三百
    萬，８／２９中午前，要見到帳戶裡有這些錢，不然你將一無所有。帳戶：王琳
    雅局號000000-0帳號000000-0」、恐嚇格林幼稚園之恐嚇信內容略以：「：：，
    錢再賺就有，但小朋友只要在你那裡亡命，就不是二百萬可以解決的，這一次只
    是信函，下次就不是像第一次的小炸藥，：：兄弟拿不到錢就不要怪兄弟們，是
    替你想。李毓芬局000000-0帳000000-0」，乙○○據戊○○指示寫好恐嚇信後，
    即交由乙○○不知情且年籍、姓名不詳之友人「摩西」於同日晚上持往宜蘭縣頭
    城鎮○○路二九六號統一超商寄送至鑫邦公司，寄送之包裹則內放汽車音響偽裝
    成爆裂物再放上開恐嚇鑫邦公司之恐嚇信並放置香奠袋一紙，而「摩西」警覺與
    常情有異，恐事後經警追查殃其自已，乃自行起意偽造寄件人林俊新之名義寄送
    （一式四聯，正本交寄件人收執，第二、三聯商店留存，第四聯黏貼包裹），而
    恐嚇格林幼稚園之恐嚇信（含香奠袋一紙），則由戊○○另於九十一年八月三十
    日凌晨二時許，持往花蓮縣秀林鄉郵寄，戊○○、乙○○即以此方式分別接續恐
    嚇曾鳳蘭、黃萬福、林素惠及丙○○，致使曾鳳蘭等四人均心生畏懼。嗣曾鳳蘭
    、丙○○分別於同年八月二十九日上午十一時五分許、同年八月三十一日下午三
    時三十分許收到該包裹（內有汽車音響一台及恐嚇信及香奠袋各一紙）及恐嚇信
    一紙（含香奠袋一紙），旋即持交警方處理。迄於九十一年八月二十九日下午三
    時二十五分許，戊○○在宜蘭縣五結鄉○○路張櫻桃開設之「阿華小吃部」，向
    不知情之食客吳耀長借用其行動電話查詢格林幼稚園及鑫邦公司是否依恐嚇內容
    指示將款項匯入指定帳戶，惟因曾鳳蘭、丙○○已報案經警循線查悉上情，而未
    得逞，並扣得共計戊○○所有之鋼管二支、恐嚇信及香奠袋各二紙，及自上開火
    藥一罐內採樣送驗之火藥淨重０、七三公克（毛重一、五六公克、淨重０、七五
    公克、取０、０二公克鑑驗，驗後淨重０、七三公克）、汽車音響一台、報紙一
    張。嗣於九十一年九月十二日晚上七時許，戊○○、乙○○因警持續追查自行到
    案並帶同警員至前揭舊宅取出戊○○所有之火藥一罐、爆竹一盒、尖嘴老虎鉗二
    把。
二、案經宜蘭縣警察局羅東分局報告台灣宜蘭地方法院檢察署檢察官偵查起訴。
    理  由
一、右揭事實，業據被告戊○○、乙○○坦承不諱，核與告訴人丙○○及證人林素惠
    、黃萬順、曾鳳蘭、張櫻桃、吳耀長、陳福興、楊旻興證述情節大致相符，並有
    鋼管二支、恐嚇信及香奠袋各二紙、火藥淨重０、七三公克（毛重一、五六公克
    、淨重０、七五公克、取０、０二公克鑑驗，驗後淨重０、七三公克）、汽車音
    響一台、報紙一張、火藥一罐、爆竹一盒、尖嘴老虎鉗二把扣案可佐，復有通聯
    記錄清單及照片多紙在卷足參，事證明確，被告戊○○、乙○○犯行均堪認定。
二、核被告戊○○、乙○○所為，均係犯刑法第三百四十六條第一項之恐嚇取財罪。
    被告等先後對格林幼稚園、鑫邦公司恐嚇取財犯行，時間緊接，犯罪構成要件相
    同，顯係出於概括之犯意為之，為連續犯，應依刑法第五十六條連續犯之規定論
    以一罪，並加重其刑。被告二人就所犯上開罪名有犯意連絡及行為分擔，為共同
    正犯。又被告戊○○前有事實欄所指之犯罪科刑及執行情形，有臺灣高等法院被
    告全國前案紀錄表在卷可查，其於有期徒刑執行完畢五年內，再犯有期徒刑以上
    之本罪，為累犯，應依法加重其刑，並依法遞加重之。又被告二人著手恐嚇取財
    犯行後，均未取得財物，核其等恐嚇取財犯行，尚屬未遂，應依刑法第二十六條
    前段減輕其刑，並先加後減之。被告二人利用不知情之「摩西」犯罪，屬間接正
    犯。爰審酌被告二人犯罪之動機、目的、手段，犯罪時所受之刺激及其品性、生
    活狀況、智識程度、犯罪所生之損害，及犯罪後態度等一切情狀，分別量處如主
    文所示之刑。又扣案之鋼管二支、恐嚇信及香奠袋各二紙、火藥淨重０、七三公
    克（毛重一、五六公克、淨重０、七五公克、取０、０二公克鑑驗，驗後淨重０
    、七三公克）、汽車音響一台、報紙一張、火藥一罐、爆竹一盒、尖嘴老虎鉗二
    把，為被告戊○○所有且用以供本件犯罪所用之物，業據被告等供承在卷，爰依
    刑法第三十八條第一項第二款宣告沒收。至扣案之包裹紙箱一個，係寄送之統一
    超商提供非被告等所有，業據被告等供述在卷，爰不為宣告沒收，併予敘明。
三、公訴意旨另認被告戊○○、乙○○於九十一年八月二十日凌晨，以一枚爆裂物放
    於格林幼稚園門口，並點燃引爆，使該處之玻璃因而破裂，足生損害於丙○○、
    林素惠夫婦，案經丙○○訴請偵辦，因認被告二人涉有刑法第三百五十四條毀損
    罪嫌等語。惟按告訴乃論之罪，告訴人於第一審辯論終結前得撤回其告訴，又告
    訴經撤回者，應諭知不受理之判決，刑事訴訟法第二百三十八條第一項、第三百
    零三條第三款分別定有明文。又諭知不受理之判決者，得不經言詞辯論為之，刑
    事訴訟法第三百零七條亦有明文。查，本件告訴人丙○○告訴被告戊○○、乙○○毀損等案件，起訴書認係觸犯刑法第三百五十四條毀損罪名，依同法第三百五
    十七條之規定，須告訴乃論；茲據告訴人丙○○於本院審理時當庭撤回告訴，有
    審理筆錄可稽，依照首開說明，本件原應為不受理之判決，惟因此部分與前揭有
    罪部分，公訴人認有牽連犯之裁判上一罪關係，爰不另為不受理之判決，併此敘
    明。
四、公訴意旨又認：(一)被告戊○○事先將鐵管鋸成三段，並將報紙塞入，嗣將市售爆
    竹之火藥拆開大量集中並放入鐵管中，且復將鐵管事先鋸成放射狀，上開方式實
    已著手製造爆裂物無疑，又被告戊○○於本署偵查中業已供稱：「我約知道他的
    威力有多大，所以選在凌晨引爆，就是怕傷到人，其目的只是要錢並不想傷人」
    （見偵查卷第四十八頁）等語，足徵其主觀上要以認定其所製造之物品為爆裂物
    ，縱事後證明其製作方法無法制作成具有殺傷力之爆裂物，然此僅為客觀之狀況
    ，並無法推翻被告戊○○、乙○○主觀上具有爆裂物之犯意。是本件縱使事後證
    明被告二人所製造者係屬無殺傷力之物，然此係因綜合引爆結果及製造方法所得
    出之結論，對於被告確實已著手製造爆裂物一節，並不發生影響。復按刑法第二
    十六條但書規定：「但其行為不能發生犯罪之結果，又無危險者減輕或免除其刑
    。」再按槍砲彈藥刀械管制條例所稱之手槍，應以能發射金屬或子彈，具有殺傷
    力者，始足當之，此觀諸該條例第四條第一款之規定即明。是以上訴人等雖基於
    製造手槍之意思，著手於犯罪行為之實施（即著手製造手槍），若果其並無發生
    結果之可能，即其行為實質上因無從製成「手槍」並無危險性，致構成要件無實
    現之可能時，應屬不能未遂，而與普通未遂異其處罰，此有最高法院七十四年度
    台上字第二五七０號判決可資參照。查本件既經證人丁○○到庭證稱被告二人所
    制作者並非爆裂物且不具殺傷力，而被告二人又已著手於製造爆裂物，則揆諸前
    揭說明，被告二人此部分所涉即係製造未遂罪嫌。因認被告二人另涉有槍砲彈藥
    刀械管制條例第七條第五項、第三項未經許可，意圖供自己犯罪之用，而製造同
    條第一項之爆裂物未遂罪嫌等語。(二)又火藥為爆裂物之主要組成零件，業經內政
    部於八十六年十一月二十四日以臺（八六）內警字第八六七０六八三號公告在案
    。查市售煙火所含成分為煙火類火藥，係屬黑色火藥之一種，可以用來製造爆裂
    物，屬於爆裂物之主要組成零件之事實，業據證人林本源、丁○○證述甚詳。且
    本件扣案之火藥確屬煙火類火藥，復經內政部警政署刑事警察局（以下稱刑事警
    察局鑑驗無訛（見偵查卷第六十一頁），且煙火類火藥，爆速每秒約三百至五百
    公尺，其爆燃作用產生高溫火焰，認具有殺傷力，亦據刑事警察局偵五隊鑑驗在
    案（見偵查卷第六十四頁）。且市售爆竹煙火之火藥其規格及每枝含藥均有限量
    （見卷附規格含量標準表），本件被告戊○○、乙○○為製造爆裂物，而自市售
    爆竹取下扣案之煙火類火藥，然市售煙火爆竹之火藥含量具有一定限量之限制，
    已如前述；而被告二人係為製造爆裂物，未經許可即自市售鞭炮取下煙火類火藥
    備用，大量聚集火藥以增加其威力，而非供正當用途使用，且扣案之煙火類火藥
    ，其每秒爆速約三百至五百公尺，爆燃作用產生高溫火焰，具有殺傷力，因認被
    告二人另涉有槍砲彈藥刀械管制條例第十三條第四項之未經許可持有彈藥之主要
    組成零件罪嫌等語。經查：
（一）公訴意旨認被告二人涉有槍砲彈藥刀械管制條例第七條第五項、第三項未經許
      可，意圖供自己犯罪之用，而製造同條第一項之爆裂物未遂罪嫌，係以被告戊○○於偵查中供稱：「我約知道他的威力有多大，所以選在凌晨引爆，就是怕
      傷到人，其目的只是要錢並不想傷人」（見偵查卷第四十八頁）等語，足徵其
      主觀上要以認定其所製造之物品為爆裂物，且被告乙○○與戊○○具有犯意連
      絡為據。認被告二人涉有槍砲彈藥刀械管制條例第十三條第四項之未經許可持
      有彈藥之主要組成零件罪嫌，係以證人林本源、丁○○證稱扣案之火藥確屬煙
      火類火藥，復經刑事警察局鑑驗無訛（偵查卷第六十一頁九十一年十一月十五
      日刑鑑字第０九一０二五七一九一號鑑驗通知書），且煙火類火藥，爆速每秒
      約三百至五百公尺，其爆燃作用產生高溫火焰，認具有殺傷力，亦據刑事警察
      局偵五隊鑑驗在案（偵查卷第六十四頁九十一年十一月二十五日刑偵五字第０
      九一０三一二五八二號鑑驗通知書）；而市售爆竹煙火之火藥其規格及每枝合
      藥均有限量（見卷附規格含量標準表）等語為據。
（二）按所謂爆裂物係指其物有爆裂性，且有破壞力，可於瞬間將人及物殺傷或毀損
      之者而言，而認定疑似物是否屬爆裂物係先檢視該疑似物是否符合內政部八十
      六年十一月二十四日（86）台內警字第八六七０六八三號公告之火藥、炸藥、
      雷管、制式導火索之爆裂物主要組零件種類之一，再視疑似物組成結構是否完
      整，此則依結構物裝置之容器是否形成密閉容間以及置放之火藥量是否足以產
      生爆裂性且有破壞力的效果，而本件鐵管一端塞以報紙，另端僅以尖嘴鉗將鐵
      管開口內摺，並不會產生完全密閉空間，而未達到所稱爆裂物之威力，並非爆
      裂物，業據刑事警察局偵五隊員警丁○○到庭證述綦詳。又本件偵查時，先於
      九十一年八月二十八日經將鐵管一支、報紙一張送請刑事警察局鑑識科化學組
      鑑定結果，鐵管檢出煙火類成分，報紙則未檢出火藥成分；復於九十一年九月
      十七日將火藥一克送請刑事警察局上開單位鑑定結果係煙火類火藥。分別有刑
      事警察局九十一年十一月十四日刑鑑字第０九一０二三六三三號、九十一年十
      一月十五日刑鑑字第０九一０二五七一九一號鑑驗通知書二紙在卷可稽。依上
      開二紙鑑驗通知書，均未就送驗物是否屬爆裂物作鑑定，是並無法據以認定送
      驗物是否屬槍砲彈藥刀械管制條例所管制之爆裂物。嗣九十一年十一月十四日
      再經刑事警察局偵五隊技術組鑑定結果認送驗物係煙火類火藥，煙火類火藥爆
      速每秒三百至五百公尺，其爆燃作用產生高溫火焰，認具殺傷力，依據內政部
      八十六年十一月二十四日台（八六）內警字第八六七０六八三號公告，火藥為
      炸彈或爆裂物之主要組成零件；再於九十一年十一月二十五日經檢察官影印九
      十一年度偵字第二三二二號卷囑託刑事警察局偵五隊技術組鑑定，翌日即予鑑
      定結果為一、送驗證物已引爆裂物鋼管二枚，第一枚長約十五公分，直徑約六
      公分，於九十一年八月二十日凌晨，在宜蘭縣冬山鄉○○○路九十五號爆炸，
      該金屬鋼管一端呈放射性之撕裂狀且有濃煙，造成格林美語幼稚園窗戶（照片
      顯示爆炸破壞金屬窗框、磁磚、玻璃）及窗簾毀損，具有破壞性。第二枚相似
      爆裂物鋼管長約十二公分，亦於九十一年八月二十日凌晨三時許，在宜蘭縣羅
      東鎮○○○路二十六號門前爆炸，造成該住所一樓鐵門凹損及汽車引擎蓋燒損
      ，具有破壞性。二、該二枚爆裂物是以不鏽鋼鋼管做為基座，鋼管內填充煙火
      類火藥及報紙，以一般爆竹引線為引信，即係結構完整之爆裂物。點燃引信後
      燃燒火藥產生爆炸，具有殺傷力及破壞性為槍砲彈藥刀械管制條例第四條第
      一項第二款所指之爆裂物。分別有該局九十一年十一月二十五日刑鑑字第０九
      一０三一二五八二號、九十一年十一月二十六日刑偵五字第０九一０三一七七
      三０號鑑驗通知書一紙在卷可稽。惟查，黑色火藥以外之無機火藥都歸類為煙
      火類火藥，而煙火類火藥爆速三百至五百公尺僅是火藥的區別標準之一，而所
      稱爆裂物除檢視鑑定物結構以外，尚須視置放火藥之量為判定，此據刑事警察
      局鑑識科化學組楊順雄、偵五隊技術組丁○○到庭證述在卷，是並非送驗物含
      有火藥即足以判定屬爆裂物至明，自難以送驗物含有火藥成分即認定係爆裂物
      ，從而刑事警察局上開九十一年十一月二十五日刑鑑字第０九一０三一二五八
      二號鑑定通知書既僅就火藥為鑑定，自難以該鑑定通知書認定送驗物係爆裂物
      亦甚明確。又刑事警察局九十一年十一月二十六日刑偵五字第０九一０三一七
      七三０號鑑驗通知書一紙固明確鑑定係屬爆裂物，惟依該鑑驗通知書鑑驗方法
      所載該次鑑定僅就書面卷證鑑定，並未就實體鑑定，業據證人丁○○證述在卷
      ，嗣經本院當庭提示扣案證物鐵管供證人丁○○鑑定，則證稱：「依照扣案的
      鐵管顯示，一段是以報紙塞住，一段在螺旋狀內摺再塞以火藥，不能算是爆裂
      物，因密閉空間不夠，要兩端內摺塞緊密閉性才夠，才能產生爆裂的效果，本
      件沒有密閉的空間，不是爆裂物。」，是上開鑑定通知書鑑定僅就書面卷證加
      以鑑定，所為鑑定結果已難免失真，而其鑑定結果又與就實體鑑定之證人丁○○證述內容不符，該鑑定結果應無可採。綜上，上開四紙鑑驗通知書均無從證
      明被告等製造之物係爆裂物，且此點經交互詰問後亦為公訴人所肯認，是本件
      被告等製造之鐵管非爆裂物乙節，已無疑義。又公訴意旨認被告戊○○於九十
      一年九月十三日偵查中供稱：「（問：為何要引爆炸彈？）我約知道他的威力
      有多大，所以選在凌晨引爆，就是怕傷到人，我的目的只是要錢並不想傷人。
      」等語，而認被告等主觀上係在製造爆裂物，縱事後證明其製作方法無法制作
      成具有殺傷力之爆裂物，然此僅為客觀之狀況，並無法推翻被告戊○○、乙○○主觀上具有製造爆裂物之犯意。惟查，被告等以上開方式製造之鐵管非屬爆
      裂物，已如前述，且以此方式所製造之物，顯不可能具有如爆裂物般有爆裂性
      ，且於瞬間可將人及物殺傷或毀損者之能量，客觀事實已非屬爆裂物之範疇，
      自無所謂著手製造爆裂物之行為，核其等行為係屬構成要件爆裂物事實之欠缺
      ，與不能未遂自屬有間。再退步言之，被告戊○○偵查中供稱：「（問：有無
      學過爆破物？）沒有。我做的爆破物與鞭炮的原理一樣。」、「（問：為何要
      引爆炸彈？）我約知道他的威力有多大，所以我選在凌晨引爆，就是怕傷到人
      ，我的目的只是要錢並不想傷人。」是被告戊○○製作之目的，只是要錢並不
      想傷人，則被告戊○○主觀上是否在於製造具有殺傷力或破壞力之爆裂物，已
      非無疑，再依被告戊○○前開所稱其做的爆破物與鞭炮的原理一樣。其約知道
      他的威力有多大等語，顯見被告戊○○製作完成之鋼管威力為戊○○所預期，
      並非因技術不良等障礙導致，更難推認被告戊○○主觀上既係在於製造爆裂物
      ，是公訴人認被告等涉有槍砲彈藥刀械管制條例第七條第五項、第三項意圖供
      自己犯罪之用，而製造同條第一項之爆裂物不能未遂罪嫌等語，尚有未洽。又
      公訴意旨認被告等涉有槍砲彈藥刀械管制條例第十三條第四項之未經許可持有
      彈藥之主要組成零件罪嫌所援引之爆竹煙火安全製造業衛生設施標準表第三十
      八條供內銷之爆竹煙火規格含量標準表，業已於九十年十二月十二日修正時刪
      除，是公訴人援此論據，亦有未洽，再者，被告等所持有填充鐵管之煙火類火
      藥，固屬爆裂物主要零件種類之火藥種類，業據證人丁○○證述在卷，惟該煙
      火類火藥係被告戊○○自宜蘭縣冬山鄉某香燭店購買鞭炮再取用其內之煙火類
      火藥，業據被告戊○○供承在卷，而持有鞭炮並不構成刑事犯罪，依舉重明輕
      法理，持有鞭炮內之煙火類火藥自亦不構成犯罪，公訴意旨此部分，容有誤會
      。此外，復查無其他證據足為足為被告等確有公訴人所指犯罪行為之佐證，惟
      因此部分公訴意旨認與前揭有罪部分為牽連犯裁判上一罪之關係，爰不另為無
      罪之認知，併予敘明。
據上論論，應依刑事訴訟法第二百九十九條第一項前段，刑法第二十八條、第五十六
條、第三百四十六條第三項、第一項、第二十六條前段、第三十八條第一項第二款、
第四十七條，罰金罰鍰提高標準條例第一條前段，判決如主文。
本案經檢察官張鳳清到庭執行職務。
中      華      民      國      九十三      年    三    月      三      日
                                臺灣宜蘭地方法院刑事第三庭
                                    審判長法  官  黃  永  勝
                                          法  官  陳  嘉  年
                                          法  官  林  楨  森
右正本證明與原本無異。
如不服本判決，應於判決送達後十日內向本院提出上訴狀( 應附繕本 )。
                                          書記官  謝  佩  欣
中      華      民      國      九十三      年    三    月      五      日
附錄論罪法條
中華民國刑法第三百四十六條第一項、第三項
意圖為自己或第三人不法之所有，以恐嚇使人將本人或第三人之物交付者
，處六月以上五年以下有期徒刑，得併科一千元以下罰金。
前二項之未遂犯罰之。
